【裁判字號】    97,消債更,1394
【裁判日期】    971118
【裁判案由】    聲請更生程序
【裁判全文】
臺灣高雄地方法院民事裁定          97年度消債更字第1394號
聲  請  人  甲○○
                      5樓
上列當事人聲請消費者債務清理事件，本院裁定如下：
    主  文
聲請人甲○○自民國九十七年十一月十八日下午五時起開始更生
程序。
命司法事務官進行本件更生程序。
保全處分之聲請駁回。
    理  由
一、聲請意旨略以：聲請人積欠如附表一所示銀行消費借貸、信
    用卡、現金卡契約等無擔保債務，及如附表二所示之勞工住
    宅貸款，共新台幣（下同）2,434,837元，因無法清償，乃
    依消費者債務清理條例之規定向附表一所示之最大債權金融
    機構中國信託商業銀行請求協商，惟於97年8月7日遭拒絕致
    協商不成立。因聲請人之負債高達2,434,837元，而聲請人
    每月之所得僅有25,000元，於扣除必要之生活費用及扶養子
    女之費用後，已不能清償債務，爰依消費者債務清理條例之
    規定聲請更生；並聲請就本院97年度司執字第62903號執行
    事件為停止執行及禁止其他債權人對聲請人行使權利之保全
    處分等語。
二、按，「債務人不能清償債務或有不能清償之虞者，得依本條
    例所定更生程序，清理其債務」；「債務人無擔保或無優先
    權之債務總額未逾1,200 萬元者，於法院裁定開始清算程序
    或宣告破產前，得向法院聲請更生」；「法院開始更生程序
    之裁定，應載明其年、月、日、時，並即時發生效力」；「
    法院裁定開始更生或清算程序後，得命司法事務官進行更生
    或清算程序，必要時得選任律師、會計師或其他適當之自然
    人或法人一人為監督人或管理人。」，消費者債務清理條例
    第3 條、第42條第1 項、第45條第1 項、第16條第1 項分別
    定有明文。
三、聲請人主張其積欠如附表一、二所示債權人上開債務；及其
    因無法清償而依消費者債務清理條例之規定，向最大債權金
    融機構中國信託商業銀行申請協商後，於97年8月7日遭中國
    信託商業銀行拒絕致協商不成立等事實，業據聲請人提出財
    團法人金融聯合徵信中心當事人查詢個人資料（信用報告）
    回覆書、前置協商不成立通知書等影本為證（卷第18-20、
    14頁），足認屬實。故本件所應審酌者為聲請人是否有不能
    清償債務或不能清償之虞之情形。
四、經查：
（一）聲請人每月之所得收入約只有25,000元，業據聲請人陳明
      在卷，並有聲請人之95及96年度財政部國稅局綜合所得稅
      各類所得資料清單、聲請人之存款存摺薪資轉帳影本、建
      代交通有限公司97年1至8月份勞務支出證明單在卷可稽（
      卷第15-17、59-65、54頁）。就聲請人本人之必要生活支
      出部份，聲請人並未提出全部憑證以資證明，無從審酌是
      否均屬必要之費用，此部份因消費者債務清理條例之立法
      目的，係為使不幸陷入經濟困境之人得以清理債務、重建
      生活，並在清理過程中能保有符合人性尊嚴之最低基本生
      活，而非維持債務人過去慣常之寬逸生活，是於評估履行
      原協商方案是否顯有重大困難時，並非由聲請人任意主張
      其基本生活費用之數額，否則將造成揮霍無度以致清償能
      力降低，反而易使更生程序無從進行，因此本院認應以內
      政部所公告之97年度台灣省低收入戶最低生活費用每人每
      月為9,829元計算，始為合理。就聲請人主張需負擔未成
      子女黃筑暄扶養費部份，業據其提出戶籍謄本為證。而依
      上開說明，其子女之每月之生活費用亦應以9,829元計算
      ，始屬合理，又其子之扶養義務人共有含聲請人在內共2
      人，故聲請人每月應負擔之扶養費用應以4,915元計算（
      9, 829÷2）。則以聲請人每月之平均收入為25,000元，
      扣除其本人之生活費每月9,829元、子女之扶養費4,915
      元及每月需繳納之房屋貸款7,507元後，僅餘2,749元，確
      有不能清償上開債務之情形。
（二）又聲請人名下雖有土地及房屋各一筆及汽車一部，有聲請
      人之財產歸屬資料清單在卷可稽（卷第17頁），惟此房地
      係其本人賴以居住之自用住宅，如出售清償，勢必需要另
      外租屋居住，將增加租金支出而減少其清償債務之能力，
      且上開財產歸屬資料清單所載，上開房地之現值為1,265,
      345元，變賣後亦不足清償其總債務2,434,837元，堪認其
      確有已陷於不能清償之情形。
五、綜上所述，聲請人有不能清償債務之情事，其無法清償如附
    表所示之無擔保債務未逾1,200 萬元，且無消費者債務清理
    條例第46條各款所定應駁回更生聲請之事由存在，故聲請人
    聲請本件更生，即無不合，應予准許，爰裁定如主文第一項
    所示，並依上開規定命司法事務官進行本件更生程序，爰裁
    定如主文第二項所示。
六、又本件更生聲請業經准許，已無保全處分必要，爰裁定如主
    文第3項所示。
七、依消費者債務清理條例第11條第1 項、第45條第1 項、第16
    條第1 項，裁定如主文。
中    華    民    國    97    年    11    月    18    日
                  民事第五庭  法      官  郭文通
上為正本係照原本作成。
本件不得抗告。
本裁定已於民國97年11月18日下午5時公告。
中    華    民    國    97    年    11    月    18    日
                              書  記  官  卓榮杰
附表一：無擔保債權人清冊
┌──┬────────────┬────────┐
│編號│債權人                  │金額（新臺幣）  │
├──┼────────────┼────────┤
│一  │新光銀行                │321,106元       │
├──┼────────────┼────────┤
│二  │匯豐（原中華）銀行      │326,245元       │
├──┼────────────┼────────┤
│三  │中國信託商業銀行        │406,373元       │
├──┼────────────┼────────┤
│四  │慶豐銀行                │35,998元        │
├──┴────────────┼────────┤
│合               計           │1,089,722元     │
└───────────────┴────────┘
附表二：有擔保債權人清冊
┌──┬────────────┬────────┬────────────┐
│編號│債權人                  │金額（新臺幣）  │  種        類          │
├──┼────────────┼────────┼────────────┤
│一  │內政部營建署            │1,345,115元     │有抵押權擔保債務        │
├──┴────────────┼────────┼────────────┤
│合               計           │1,345,115元     │                        │
└───────────────┴────────┴────────────┘


司法院資訊處製作；財團法人民間司法改革基金會備份。
